臺灣板橋地方法院交通事件裁定　　　　　　　　　九十三年度交聲字第一七七九號
　　原處分機關　交通部公路總局臺北區監理所
　　異　議　人　甲○○
　　即受處分人
右列受處分人因違反道路交通管理處罰條例案件，對於交通部公路總局臺北區監理所
於中華民國九十三年十二月六日以北監自裁字第四０─Ｚ00000000號違反道
路交通管理事件裁決書所為之裁決處分（原舉發案號：內政部警政署國道公路警察局
九十三年九月二十二日公警局交字第Ｚ00000000號）不服，聲明異議，本院
裁定如左：
    主  文
原處分關於「甲○○駕駛汽車行駛於設站管制之道路而不遵守管制之規定」部分撤銷
。
甲○○不罰。
其餘異議駁回。
    理  由
一、原處分意旨略以：異議人即受處分人甲○○於民國九十三年九月二十二日下午六
    時許，無照駕駛車號Ｐ八—七八五五號自用小客車，行經國道三號高速公路南下
    四十一公里處時，因無照駕駛及無故驟然減速之不遵守管制規定之行為，經警掣
    單舉發，原處分機關乃依道路交通管理處罰條例第二十一條第一項第一款、第三
    十三條第一項之規定，裁處罰鍰新臺幣一萬一千四百元。
二、異議意旨略以：異議人長年居住於國外，不諳國內法規，誤以為夏威夷駕照即屬
    國際駕照，無需再向我國公路監理機關申請簽證即可持以在我國境內駕駛車輛，
    始會於九十三年九月二十二日持夏威夷駕照臨時駕車；而異議人於提出申訴後，
    經公路監理機關告以持用外國駕照在我國境內駕車仍屬無照駕駛之行為後，即速
    返回夏威夷以夏威夷駕照換發國際駕照，並向我國公路監理機關申請簽證獲准，
    異議人既得不經重新考照即申換駕照，顯示我國公路監理機關亦認同夏威夷公認
    之駕駛技術，異議人自非屬未具公認駕駛技術之無照駕駛甚明；且交通部雖曾於
    八十年函示「未換發我國駕照者視為無照駕駛」，然十多年來未曾對此研議修法
    ，僅以行政命令代替法律，致一般民眾無所知悉。另於九十三年九月二十二日下
    午六時許，異議人係駕車行駛於國道三號高速公路南下右邊第二車道，於行經該
    路段南下四十一公里處時，因擬由土城交流道離開高速公路，乃顯示右轉方向燈
    並稍踩稍車準備變換車道至右邊第一車道，惟因當時右邊第一車道上有一部大卡
    車以相當緩慢之速度行駛，並顯示故障燈，異議人乃決定先行超越該部大卡車後
    再行變換車道，就在異議人準備超越該部大卡車時遭後方車輛追撞，是異議人所
    駕車輛當時係處於加速而非減速之狀態，為此依法提出異議，請求撤銷原處分等
    語。
三、按汽車駕駛人未領有駕駛執照駕車者，處新臺幣六千元以上一萬二千元以下罰鍰
    ，並當場禁止其駕駛及扣留其車輛牌照；汽車行駛於高速公路或設站管制之道路
    ，而不遵管制之規定者，處汽車駕駛人新臺幣三千元以上六千元以下罰鍰；道路
    交通管理處罰條例第二十一條第一項第一款、第三十三條第一項分別定有明文。
    又按，未領有有效外國國際駕照之中外人士入境我國，應先憑有效之外國
    外國駕照向公路監理機關申請換發我國駕照方准駕車，違反者應視為無駕駛執照
    駕駛車輛予以處罰，亦經交通部（八十）交路字第０三九四一七號函釋明確。
四、經查：
  (一)異議人即受處分人甲○○於九十三年九月二十二日下午六時許，無照駕駛車號Ｐ
    八—七八五五號自用小客車，行經國道三號高速公路南下四十一公里處時，因無
    照駕駛及無故驟然減速之不遵守管制規定之違規事實，經內政部警政署國道公路
    警察局以公警局交字第Ｚ00000000號通知單舉發一情，有內政部警政署
    國道公路警察局公警局交字第Ｚ00000000號舉發違反道路交通管理事件
    通知單影本一件在卷可稽。
  (二)異議人雖以其持有夏威夷駕照並非無照駕駛為辯，惟異議人於九十三年九月二十
    二日駕車時，僅持有夏威夷駕照，而未曾換發國際駕照或我國駕照之事實，為異
    議人所不爭執，自堪認定。按各國公路監理機關，因各國國情不同及交通繁雜程
    度不一，其對駕駛能力之認定標準本不一致，故持有外國駕照者，其駕駛能力及
    水準未必符合我國公路監理機關之要求，其駕駛能力亦不必然足以因應我國繁雜
    之交通狀況，因之，持有外國駕照者，需經一定之換照程序，取得我國公路監理
    機關之認可後，始能取得於我國境內駕車之合法資格，異議人既僅持有夏威夷駕
    照，自仍未具備於我國境內合法駕車之資格；且在各國主權獨立下，道路交通管
    理處罰條例第二十一條第一項第一款所稱之「領有駕駛執照」，當然係指領有「
    我國」公路監理機關所核發或經其認可之駕駛執照，而非他國所核發駕駛執照甚
    明，未持有我國駕駛執照或經我國公路監理機關認可之駕駛執照駕車者，本即屬
    無照駕駛，前述交通部（八十）交路字第０三九四一七號函釋僅係就一般持有外
    國駕駛執照者常有之疑義，即持有外國駕駛執照駕車究竟是否屬於無照駕駛此一
    問題，為一明確之解釋，以杜絕疑竇，該函釋並非增加法律原無之限制，自無異
    議人所稱以行政命令代替法律之情形；況異議人既欲於我國境內駕駛汽車，則其
    就所持有之夏威夷駕照究否代替我國駕駛執照此一重要問題，自當先行瞭解相關
    法規，若有疑問，亦得先行徵詢公路監理機關之相關意見，再行駕車上路，當不
    得以其不知法律而作為其得免罰之理由。至舉發員警當時是否同時有扣車或禁止
    其駕駛之行為，最多僅係涉及員警之取締行為是否確實，並不因員警未同時禁止
    其駕車，即行推認異議人並非無照駕駛。異議人所辯，均無可採，其確有於前揭
    時、地無照駕駛之違規事實，洵堪認定。從而，原處分機關據以援引道路交通管
    理處罰條例第二十一條第一項第一款之規定，對異議人予以裁處罰鍰，核無違誤
    之處，本件異議人就此部分所為之異議為無理由，應予駁回。
  (三)又異議人於九十三年九月二十二日下午六時許，係因於國道三號高速公路南下四
    十一公里處，與後車發生交通事故，經報警處理，警員依據雙方於道路交通事故
    談話紀錄表中之談話，研判異議人有驟然減速之行為而予以舉發等情，已經證人
    即當日負責舉發之員警郭司仁到庭證述明確（參見本院九十三年十二月二十八日
    訊問筆錄），可見證人郭司仁並未當場見聞異議人確有於行駛中驟然減速之違規
    情事，而僅係依據肇事後雙方之陳述所為之舉發。按汽車在行駛途中，除遇特殊
    狀況必須減速外，不得驟然減速或在車道中臨時停車或停車，高速公路交通管制
    規則第十條固定有明文，然該條所欲管制之行為，乃汽車於行駛中，未遇必須減
    速之特殊狀況，突然無故減速或臨時停車、停車之行為，若汽車於行駛中遇有必
    須減速之狀況，或其減速之程度並未達於「驟然」或完全停止，自非該條所欲規
    範之管制行為甚明。查，異議人於前開道路交通事故談話紀錄中陳稱：「‧‧‧
    且我右前方（右邊車道）一部大貨車打著雙黃燈，我於車道上稍踩煞車減速欲變
    換車道，突然後方一部大貨車三八二—九Ｄ號撞擊我後車尾肇事。」，證人即後
    車駕駛人陳在樺亦稱：「‧‧‧因外線下土城車多回堵，我便行駛中外車道，跟
    著前方Ｐ八—七八五五車後行駛，前方車子突然瞬間減速，我並沒有看到前面車
    子打方向燈，我就踩煞車及按喇叭，感覺前車又踩煞車，還是來不及就從後面撞
    上。」等語，有國道公路警察局道路交通事故談話紀錄表二份在卷可參，顯見異
    議人於遭撞擊當時確實處於減速而非異議人所稱之加速狀態甚明；然異議人當時
    雖有減速，惟其既係為變換車道之故，自與高速公路交通管制規則第十條所欲規
    範之「無故」減速有間，且該條所謂之驟然減速，係指車速於短時間內突然大幅
    降低而言，若僅係稍踩煞車，致車速略有下降，自尚未達於「驟然減速」之程度
    ，而本件除證人陳在樺曾於前述談話紀錄表中表示異議人係突然瞬間減速外，並
    無任何客觀之證據可為佐證，輔以證人陳在樺為自後追撞異議人之人，與本件交
    通事故之發生具有利害關係，其所述不免有所偏頗而不得盡信，本件既乏其他客
    觀佐證足以證明證人陳在樺陳述之真實性，自難僅憑證人陳在樺之片面指述即行
    推認異議人當時之車速確有驟然降低之情形。從而，舉發機關既未能證明異議人
    確有驟然減速行駛之事實，自應為有利於異議人之認定。原處分未予詳查，遽依
    證人陳在樺片面之陳述予以裁罰，尚有未洽。是異議人此部分之異議為有理由，
    此部分自應予撤銷，另諭知異議人不罰，以期適法。
五、據上論斷，應依道路交通案件處理辦法第十九條、第二十條前段，裁定如主文。
中　　　華　　　民　　　國　　九十三　　年　　 十二 　　月　　二十八　　日
    　　　　　　　　　　　　　　　臺灣板橋地方法院交通法庭
                                      法  官  曾淑娟
右正本證明與原本無異
如不服本裁定應於送達後五日內向本院提出抗告狀
                                      書記官  陳金鳳
中　　　華　　　民　　　國　　九十三　　年　　十二　　月　　　二十九    日
